【裁判字號】    90,上易,1306
【裁判日期】    900912
【裁判案由】    傷害
【裁判全文】
臺灣高等法院臺南分院刑事判決            九十年度上易字第一三六號      Ｇ
      上  訴  人  臺灣嘉義地方法院檢察署檢察官
      被      告  甲  ○  ○
右上訴人因被告恐嚇危害安全案件，不服臺灣嘉義地方法院九十年度易字第三三六號
中華民國九十年六月十三日第一審判決（起訴案號：臺灣嘉義地方法院檢察署九十年
度偵字第一六九一號），提起上訴，本院判決如左：
      主      文
上訴駁回。
      理      由
一、公訴意旨略謂：被告甲○○與乙○○、黃琬茹夫妻係鄰居關係，被告乙○○於民
    國九十年二月十七日上午八時五分許，至嘉義市○區○○○路十三號與十五號前
    勸被告甲○○不要將所經營自力車行之旗幟招牌、腳踏車等置放於其所經營之獸
    醫店前時，引起被告甲○○不悅，詎被告甲○○即衝入店內取出乙枝鐵管，朝被
    告乙○○揮打，並一邊喊稱：「要給你死」等語，致被告乙○○受有頭部外傷、
    胸部挫傷、左前臂挫傷之傷害及所戴眼鏡破裂。而後被告乙○○奪下被告甲○○
    手持之鐵管後，亦與到場之妻即被告黃琬茹共同基於普通傷害之犯意聯絡，分持
    鐵管等物共同毆打被告甲○○，造成被告甲○○受有頭皮擦挫傷合併頭部外傷、
    右上臂擦挫傷合併瘀血、左上臂左側前胸部擦挫傷併瘀血、左腰部挫傷、左踝部
    挫傷之傷害（甲○○與乙○○、黃琬茹互訴傷害及毀損案，均經原審另諭知公訴
    不受理確定在案），因認被告甲○○涉有刑法第三百零五條之恐嚇危害安全罪嫌
    云云。
二、本件公訴人於起訴書就被告甲○○部分雖未引用刑法第三百零五條之條文，然起
    訴書犯罪事實欄已記載被告甲○○朝告訴人乙○○揮打，並一邊喊稱：「要給你
    死」等語，於證據並所犯法條欄另記載被告甲○○於前揭時地向告訴人乙○○喊
    稱「要給你死」之「恐嚇危害行為」，已為傷害告訴人乙○○之「實害行為」所
    吸收，「不另論罪」。既載稱「不另論罪」，顯係認被告甲○○仍成立恐嚇危害
    安全罪，僅因其係危害行為被傷害之實害行為所吸收而已，並非未起訴被告甲○
    ○涉有恐嚇危害安全之事實。是本件公訴人顯係就被告甲○○涉有恐嚇危害安全
    及傷害之事實均已起訴，因屬實質上一罪，僅引用刑法第二百七十七條第一項之
    傷害罪條文，雖傷害部分告訴人乙○○已撤回告訴而應諭知不受理之判決（詳後
    述），仍應就恐嚇危害安全部分為實體判決（臺灣高等法院暨所屬法院八十六年
    法律座談會刑事類提案第二十二號研討結果參照），合先敘明。
三、按行為非出於故意者，不罰。刑法第十二條第一項定有明文。訊據被告甲○○堅
    決否認有恐嚇危害安全犯行，辯稱：伊未對告訴人乙○○稱「要給你死」等語。
    經查：
  (1)告訴人乙○○雖指訴被告甲○○曾對伊稱「要給你死」等語，然為被告甲○○所
    否認，兩造各執一詞，惟縱令被告甲○○曾對告訴人乙○○稱「要給你死」等語
    ，然告訴人乙○○係指訴被告呂慶持鐵管一枝，朝告訴人乙○○揮打，並一邊喊
    稱：「要給你死」等語，公訴人亦同此認定，顯見被告甲○○其意僅在毆打告訴
    人乙○○而已，在毆打告訴人乙○○過程中，所為︰「要給你死」等語，僅係傷
    害告訴人乙○○身體犯意之表達與助勢，核屬情緒上反應，並無恐嚇危害安全之
    犯意，尚難以恐嚇危害安全罪相繩（法務部七十九年度法八０檢二字第二二一號
    函意旨參照）。
  (2)再者，恐嚇危害安全罪之成立，須被恐嚇者心生畏懼始足當之，若被恐嚇者未心
    生畏懼，即不能以該罪相繩。本件被告甲○○供稱在兩造拉扯中，告訴人乙○○
    持鐵管毆打伊，公訴人亦認定被告甲○○取出鐵管一枝，朝告訴人乙○○揮打，
    並一邊喊稱：「要給你死」等語，致告訴人乙○○受有頭部外傷、胸部挫傷、左
    前臂挫傷之傷害及所戴眼鏡破裂。而後告訴人乙○○奪下被告甲○○手持之鐵管
    後，亦與到場之妻黃琬茹分持鐵管等物共同毆打被告甲○○，造成被告甲○○受
    有頭皮擦挫傷合併頭部外傷、右上臂擦挫傷合併瘀血、左上臂左側前胸部擦挫傷
    併瘀血、左腰部挫傷、左踝部挫傷之傷害。準此，告訴人乙○○遭被告甲○○毆
    打並聽到被告甲○○對其稱：「要給你死」等語後，即搶下被告甲○○之鐵管，
    與其妻黃琬茹分持鐵管等物共同毆打被告甲○○，展示強勢對抗、報復行為，並
    不因被告甲○○對其稱：「要給你死」等語後而心生畏懼甚明。又告訴人乙○○
    既未心生畏懼，被告甲○○自不成立恐嚇危害安全罪。
  (3)綜上所述，被告甲○○在毆打告訴人乙○○過程中對告訴人乙○○稱︰「要給你
    死」等語，並無恐嚇危害安全之犯意，且告訴人乙○○亦未心生畏懼，尚難以恐
    嚇危害安全罪相繩（並非成立恐嚇危害安全罪，因被吸收而不另論罪），尚屬不
    能證明被告甲○○涉有恐嚇危害安全之犯行。
四、此外查無其他積極證據足資證明被告甲○○有恐嚇危害安全之犯行，原審以不能
    證明被告甲○○此部分犯罪，諭知被告無罪，核無不合。檢察官上訴意旨指摘原
    判決採證不當，為無理由，應予駁回。
據上論斷，應依刑事訴訟法第三百六十八條，判決如主文。
本案經檢察官楊治宇到庭執行職務。
中    華    民    國      九十      年      九      月        十二      日
                                  臺灣高等法院臺南分院刑事第六庭
                                      審判長法官  楊    明    章
                                            法官  徐    宏    志
                                            法官  顏    基    典
右正本證明與原本無異。
不得上訴。
                                      法院書記官  呂    嘉    文
中    華    民    國      九十      年      九      月     十三       日


司法院資訊處製作；財團法人民間司法改革基金會備份。
